臺灣板橋地方法院刑事判決　　　　　　100年度簡上字第219號
上　訴　人
即　被　告　鐘興茂
上列上訴人因偽造文書等案件，不服本院99年度簡字第7555號中
華民國100 年2 月14日第一審判決（聲請簡易判決處刑案號：臺
灣板橋地方法院檢察署99年度偵緝字第2021號），提起上訴，本
院管轄之第二審合議庭判決如下：
    主  文
上訴駁回。
    事實及理由
一、本案經本院審理結果，認第一審以上訴人即被告（下稱被告
    ）鐘興茂所為係犯刑法第218 條第1 項偽造公印文罪、同法
    第339 條第1 項之詐欺取財罪，所犯偽造公印文罪與2 次詐
    欺取財罪，犯意各別、行為互殊，應予分論併罰。因此分別
    判處有期徒刑2 月，並諭知易科罰金以新台幣1,000 元折算
    1 日之折算標準，暨定應執行刑為有期徒刑5 月，並諭知易
    科罰金之折算標準，其認事用法均無違誤，量刑亦屬適當，
    應予維持，並引用如附件第一審判決書所記載之事實、證據
    及理由。被告提起本件上訴，指摘原判決不當，為無理由，
    應予駁回。
二、被告於本院審理中雖稱：伊認罪，請求給予緩刑的宣告云云
    ；惟按緩刑要件，刑法第74條第1 項規定：「受2 年以下有
    期徒刑、拘役或罰金之宣告，而有下列情形之一，認以暫不
    執行為適當者，得宣告2 年以上5 年以下之緩刑，其期間自
    裁判確定之日起算：一、未曾因故意犯罪受有期徒刑以上刑
    之宣告者。二、前因故意犯罪受有期徒刑以上刑之宣告，執
    行完畢或赦免後，5 年以內未曾因故意犯罪受有期徒刑以上
    刑之宣告者。」，是以對於科刑之被告諭知緩刑，除應具備
    一定條件外，並須有可認為以暫不執行刑罰為適當之情形，
    且屬法院裁判時得依職權自由裁量之事項（最高法院29年上
    字第1950號、72年度臺上字第6696號判決意旨參照）。法院
    行使此項職權時，除應審查被告是否符合緩刑之法定要件外
    ，尚應受比例原則與平等原則等一般法律原則之支配，以符
    客觀上之適當性、相當性與必要性。查被告本件犯罪後迄未
    與被害人達成和解，被告雖稱本身為貧戶云云，惟受刑人因
    經濟狀況，無力一次完納罰金總額時，原可於執行時除依刑
    法第42條第1 項但書規定向檢察官聲請分期繳納罰金外，亦
    可依刑法第42條之1 規定向檢察官聲請易服社會勞動。再者
    ，被告雖又辯稱罹患膀胱癌云云，惟依據本院卷所附財團法
    人天主教聖保祿修女會醫院100 年10月14日桃聖業字第1000
    000213號函所載：「病患鐘興茂於100 年5 月2 日曾安排於
    本院接受前列腺及膀胱結石手術，當天表示因無人照顧，即
    取消住院返家。100 年8 月2 日及16日曾於本院泌尿科門診
    求診，期間並無住院或手術之紀錄」等語，亦不足以認定被
    告目前罹患疾病有不能執行或不宜執行之情事，本院依職權
    審酌上情裁量後，認本件科刑並無以暫不執行為適當之情形
    ，不宜對被告宣告緩刑，併此敘明。
據上論斷，應依刑事訴訟法第455 條之1 第1 項、第3 項、第36
8 條、第364 條、第373 條，判決如主文。
中    華    民    國  100     年    11    月    23    日
                    刑事第四庭  審判長法  官  連育群
                                      法  官  張瓊華
                                      法  官  陳苑文
上列正本證明與原本無異。
不得上訴
                                      書記官  阮旭家
中    華    民    國  100     年    11    月    23    日
附錄本案論罪科刑法條全文：
中華民國刑法第218條
偽造公印或公印文者，處 5 年以下有期徒刑。
盜用公印或公印文足以生損害於公眾或他人者，亦同。
中華民國刑法第339條
意圖為自己或第三人不法之所有，以詐術使人將本人或第三人之
物交付者，處 5 年以下有期徒刑、拘役或科或併科 1 千元以下
罰金。
以前項方法得財產上不法之利益或使第三人得之者，亦同。
前二項之未遂犯罰之。
附件
........................................................
臺灣板橋地方法院刑事簡易判決          99年度簡字第7555號
聲  請  人  臺灣板橋地方法院檢察署檢察官
被      告  鐘興茂  男  66歲（民國○○年○月○○日生）
                    身分證統一編號：Ｚ000000000號
                    住新北市○○區○○街60號13樓之3
                    居桃園縣桃園市○○街13-7號4樓
上列被告因偽造文書等案件，經檢察官聲請以簡易判決處刑（99
年度偵緝字第2021號），本院判決如下：
    主  文
鐘興茂偽造公印文，處有期徒刑貳月，如易科罰金，以新臺幣壹
仟元折算壹日，偽造「基隆市政府印」之公印文壹枚，沒收之。
又意圖為自己不法之所有，以詐術使人將本人之物交付，處有期
徒刑參月，如易科罰金，以新臺幣壹仟元折算壹日。又意圖為自
己不法之所有，以詐術使人將本人之物交付，處有期徒刑貳月，
如易科罰金，以新臺幣壹仟元折算壹日。應執行有期徒刑伍月，
如易科罰金，以新臺幣壹仟元折算壹日，偽造「基隆市政府印」
之公印文壹枚，沒收之。
    事實及理由
一、犯罪事實：
（一）鍾興茂基於偽造公印文之犯意，於民國97年5 月23日前之
      某不詳時、地，以將基隆市政府所寄發給其之公文書上之
      「基隆市政府印」印文剪下後，黏貼於載有「民國九十六
      年九月十二、陸億柒仟伍佰捌拾萬元、台北地方法院：捌
      千萬、李永信、64年4 月4 日、Ｚ000000000」等內容之文
      件後再行影印之方式，偽造「基隆市政府印」之公印文1
      枚，嗣因鐘興茂另行詐騙張力仁、陳貞伶之財物，經張力
      仁於97年5 月23日前往鐘興茂當時位於臺北縣板橋市（現
      改制為新北市板橋區，下同）民有街之居所內，發現上開
      文件，而悉上情。
（二）鐘興茂另意圖為自己不法所有，於96年11月間，對張力仁
      佯稱：伊係法務部政風處主任，可以用內部人事關係引薦
      張力仁進入法務部擔任司機職務等語，致張力仁不疑有他
      ，而交付其身分證、駕照、戶籍謄本、陽信銀行泰山分行
      帳戶影本各1 份、照片2 張等資料予鐘興茂；並對張力仁
      之母陳貞伶佯稱：伊將領取新臺幣（下同）9 億元之土地
      徵收補償費，因為伊在法務部工作，身份特殊，故需要有
      人提供金融帳戶供存入補償費，以免被扣稅等語，致陳貞
      伶陷於錯誤，而於鐘興茂所出示載有文字及金額9 億元之
      文件上，填寫姓名、身份證號碼及陽信銀行帳號後交付予
      鐘興茂。嗣鍾興茂從未領得其所稱之上揭徵收補償費，亦
      未引薦張力仁進入法務部任職，張力仁、陳貞伶始知被騙
      ，遂於97年5 月23日，前往鐘興茂居所要求鍾興茂書立切
      結書2 紙，張力仁並取回上揭身分證影本等資料。
（三）鐘興茂復意圖為自己不法所有，於96年12月間，前往林志
      榮所經營，址設臺北縣三重市（現改制為新北市三重區，
      下同）重安街60號之便利商店，向林志榮佯稱：伊係法務
      部政風處處長，因法務部將要補發1 筆薪資及補償金予伊
      ，而伊欲將該筆款項用以繳納伊所繼承位於新莊1 塊面積
      頗大土地之遺產稅及增值稅，但尚不足10餘萬元，俟伊出
      售土地後，即可償還借款，並另致贈金錢作為答謝等語，
      致林志榮不疑有他，接續交付7 、8 次款項，金額共計30
      萬元予鍾興茂，詎鍾興茂未依約還款，且避不見面，林志
      榮始知被騙。
二、證據：
（一）被告鐘興茂於偵查中及本院調查程序所為之供述。
（二）證人即告訴人林志榮於調查局及偵查中之證述。
（三）證人即被害人張力仁於調查局、偵查中及本院調查程序所
      為之證述。
（四）證人即被害人陳貞伶於偵查中及本院調查程序所為之證述
      。
（五）證人李永信於偵查中之證述。
（六）被告鐘興茂於97年5 月23日出具之切結書影本2 紙、印有
      「基隆市政府印」之文件影本1 紙。
三、按所謂公印或公印文，係專指表示公署或公務員資格之印信
    而言，即俗稱之大印與小官章及其印文（最高法院22年上字
    第1904號及69年台上字第693 號著有判例可資參照），故基
    隆市政府寄發予被告鐘興茂之公文上所蓋用之「基隆市政府
    印」，應屬公印文無疑，被告將該「基隆市政府印」之公印
    文剪下後黏貼於其他文件上再加以影印之行為，即構成偽造
    公印文。核被告鐘興茂所為，係犯刑法第218 條第1 項之偽
    造公印文、同法第339 條第1 項之詐欺取財罪。被告所犯上
    開偽造公印文罪及2 次詐欺取財罪之犯行間，犯意各別，行
    為互殊，應予分論併罰。爰審酌被告將基隆市政府之關防以
    剪貼、影印之方式加以偽造，破壞社會大眾對於公印文公信
    力之信賴，且不思循正當途徑賺取所需，竟向告訴人及被害
    人等佯稱在法務部政風室任職、要領取高額之土地徵收補償
    費等語，向告訴人及被害人等詐取財物，法治觀念實有不足
    ，惟念其未將偽造之公印文及詐得之被害人證件、資料等物
    品從事不法使用，對被害人造成之損害非鉅，兼衡其素行、
    智識程度、生活狀況、犯罪之動機、目的、手段、所詐取之
    財物價值及犯罪後之態度等一切情狀，分別量處如主文所示
    之刑，並諭知易科罰金之折算標準，另定其應執行之刑及諭
    知易科罰金之折算標準，以示懲儆。至偽造「基隆市政府印
    」之公印文1 枚，為偽造之印文，應依刑法第219 條規定，
    不問屬於犯人與否，均宣告沒收之。
四、依刑事訴訟法第449 條第1 項前段、第3 項、第450 條第1
    項，刑法第218 條第1 項、第339 條第1 項、第41條第1 項
    前段、第51條第5 款、第219 條，刑法施行法第1 條之1 ，
    逕以簡易判決處刑如主文。
五、如不服本判決，得自收受送達之翌日起10日內向本院提出上
    訴狀，上訴於本院第二審合議庭（須附繕本）。
中    華    民    國   100    年    2     月    14    日
                  刑事第二十三庭  法  官  劉 凱 寧
上列正本證明與原本無異。
                                  書記官  李 逸 翔
中    華    民    國   100    年    2     月    15    日
附錄本案論罪科刑法條全文：
中華民國刑法第218條
偽造公印或公印文者，處 5 年以下有期徒刑。
盜用公印或公印文足以生損害於公眾或他人者，亦同。
中華民國刑法第339條
意圖為自己或第三人不法之所有，以詐術使人將本人或第三人之
物交付者，處 5 年以下有期徒刑、拘役或科或併科 1 千元以下
罰金。
以前項方法得財產上不法之利益或使第三人得之者，亦同。
前二項之未遂犯罰之。
........................................................